---
title: "Propuesta de Proyecto: Rendimiento en Powerlifting"
subtitle: "Métodos Bayesianos — Primer Semestre 2026"
author: "Christian Camilo, Luna Garcés, Tomás Pérez, Tomás Romero, Benjamín Thareau"
output:
  pdf_document:
    toc: false
lang: es
editor_options: 
  markdown: 
    wrap: 72
---

```{r setup, include=FALSE}
knitr::opts_chunk$set(echo = FALSE, warning = FALSE, message = FALSE,
                      fig.align = "center", fig.width = 6, fig.height = 4)
set.seed(37289)
```

```{r librerias, include=FALSE}
library(tidyverse)
library(ggplot2)
library(knitr)
```

```{r carga-datos, include=FALSE}
# Cargar la base de datos y filtrar por USA
# Aquí va el código de limpieza y preparación final
```

# Introducción

El powerlifting es un deporte de fuerza en el que los atletas compiten
principalmente en tres movimientos: sentadilla, press de banca y peso
muerto. El rendimiento puede medirse de distintas formas: por kilogramos
levantados en cada ejercicio, por el total levantado o por puntajes
ajustados por peso corporal, como DOTS.

Este proyecto busca estudiar el rendimiento de atletas de powerlifting
en Estados Unidos (USA) usando datos reales de OpenPowerlifting,
analizando cómo variables como sexo, edad, peso corporal, categoría de
peso y tipo de equipamiento se relacionan con el rendimiento deportivo.
El análisis considera diferencias físicas, técnicas y competitivas entre
atletas, evaluando si dichas variables se asocian con mejores
resultados.

# Datos

## Procedencia

Los datos provienen de OpenPowerlifting, una base de datos abierta que
recopila resultados de competencias de powerlifting a nivel
internacional. La base original contiene 3.920.662 registros y 42
variables. Para este proyecto se filtró a registros de Estados Unidos
(USA).

## Variables involucradas

```{r tabla-variables}
# Aquí va la tabla con nombre, descripción, tipo y unidad de medida de cada variable
```

## Preparación y limpieza de los datos

```{r tamano-muestra}
# Aquí va el código que muestra el número de registros, variables y rango temporal
# tras la limpieza
```

Se eliminaron observaciones con datos faltantes en las variables
centrales del análisis. La muestra final quedó compuesta por **N**
registros de **K** atletas distintos, correspondientes al período
**AAAA–AAAA**. *(Completar con los valores reales.)*

# Análisis descriptivo

## Medidas de resumen

```{r tabla-resumen}
# Aquí va la tabla de medidas de resumen (media, mediana, desviación estándar,
# mínimo y máximo) para las variables numéricas: Age, BodyweightKg,
# Best3DeadliftKg, TotalKg y Dots
```

## Distribución de variables numéricas

```{r histogramas, fig.cap="Distribución de edad, peso corporal y puntaje DOTS"}
# Aquí van los histogramas de Age, BodyweightKg y Dots
```

## Rendimiento según sexo

```{r boxplot-sexo, fig.cap="Distribución del puntaje DOTS según sexo"}
# Aquí va el boxplot de DOTS separado por sexo (M / F)
```

## Rendimiento según tipo de equipamiento

```{r boxplot-equip, fig.cap="Puntaje DOTS según tipo de equipamiento"}
# Aquí va el boxplot de DOTS separado por tipo de equipamiento
```

## Peso muerto: Raw vs. equipados por clase de peso

```{r boxplot-deadlift, fig.cap="Peso muerto según equipamiento y clase de peso"}
# Aquí va el boxplot de Best3DeadliftKg por clase de peso (WeightClassKg),
# comparando atletas Raw vs. equipados (Single-ply / Multi-ply)
```

## Relación entre edad, peso corporal y DOTS

```{r dispersion-dots, fig.cap="Relación entre edad y puntaje DOTS según sexo"}
# Aquí va el diagrama de dispersión Age vs. Dots, con color por sexo
# y curva de tendencia suavizada
```

```{r dispersion-peso, fig.cap="Relación entre peso corporal y puntaje DOTS según sexo"}
# Aquí va el diagrama de dispersión BodyweightKg vs. Dots, con color por sexo
# y curva de tendencia suavizada
```

## Evolución de competidores en el tiempo

```{r evolucion-temporal, fig.cap="Evolución de participantes por año según equipamiento"}
# Aquí va el gráfico de líneas con el número de competidores por año,
# separado por tipo de equipamiento
```

# Preguntas de investigación

Las siguientes preguntas surgen del interés del equipo por comprender
distintas dimensiones del rendimiento en powerlifting competitivo,
considerando tanto factores físicos como el rol del equipamiento y la
evolución del deporte en el tiempo.

**Pregunta 1:** ¿Existe una diferencia significativa en la media de los
kilogramos levantados en peso muerto entre atletas *Raw* y aquellos con
equipamiento dentro de una misma clase de peso?

> *Motivación:* ...

**Pregunta 2:** ¿Cómo ha evolucionado la cantidad total de competidores
a lo largo del tiempo dependiendo de si utilizan o no equipamiento de
soporte?

> *Motivación:* ...

**Pregunta 3:** ¿Hay diferencias significativas en el rendimiento
(puntaje DOTS) entre hombres y mujeres en USA, controlando por edad y
peso corporal?

> *Motivación:* ...

**Pregunta 4:** ¿Cuáles características del atleta actúan como factores
predictivos para alcanzar el nivel de élite en USA?

> *Motivación:* ...

**Pregunta 5:** ¿Cuál es la relación entre la edad, el peso corporal y
el puntaje DOTS en atletas de powerlifting en USA?

> *Motivación:* ...

# Discusión preliminar

A partir del análisis descriptivo realizado, es posible identificar
algunas tendencias generales que orientan las preguntas de investigación
planteadas. *(Completar con observaciones relevantes surgidas de los
gráficos y tablas anteriores.)*

# Referencias

-   OpenPowerlifting. (s.f.). *Open Powerlifting Database*. Recuperado
    de <https://www.openpowerlifting.org>
